【裁判字號】    91,交上易,284
【裁判日期】    920109
【裁判案由】    過失致死
【裁判全文】
臺灣高等法院高雄分院刑事判決                  九十一年度交上易字第二八四號
    上  訴  人
    即  被  告  甲○○○    女.
    輔  佐  人  丙○○      男.
右上訴人因過失致死案件，不服臺灣屏東地方法院九十一年度交訴字第一一二號中華
民國九十一年十月二十二日第一審判決（起訴案號：臺灣屏東地方法院檢察署九十一
年度偵字第二七四九號），提起上訴，本院判決如左：
      主  文
原判決撤銷。
甲○○○因過失致人於死，處有期徒刑陸月，如易科罰金，以參佰元折算壹日。
      事  實
一甲○○○無汽車駕駛執照，於民國九十一年三月二十七日上午八時四十五分許，駕
  駛車牌號碼Ｐ四─四一三八自用小貨車，沿屏東縣琉球鄉○○村○○路由北往南方
  向行駛，應注意汽車超車時，俟前行車減速靠邊或以手勢或亮右方向燈表示允讓後
  ，後行車始得超越，超越時應顯示左方向燈並於前車左側保持半公尺以上之間隔超
  過，行至安全距離後，再顯示右方向燈駛入原行路線之規定，而當時天候晴，有日
  間自然光線，直路、柏油路面乾燥、無障礙物或其他缺陷，視距良好，而依其丁識
  、能力並無不能注意之情事，詎甲○○○竟於途經中山路四十號前處（未劃設機車
  專用道）時，見同向前方之乙○○騎乘車號ＰＭＭ─八三九號重型機車，其後搭載
  洪陳黃庚緩速前進，甲○○○即欲超車，卻疏未注意保持半公尺以上間隔之超車安
  全距離，於駕車超越乙○○騎乘之機車時，致其所駕駛車輛之右側車斗擦撞乙○○
  所騎乘之機車左方煞車把手，乙○○、洪陳黃庚因而人車倒地，洪陳黃庚則受有頭
  部外傷合併顱內出血（乙○○受傷部分未據告訴），嗣經甲○○○託路人報警自首
  ，並將洪陳黃庚送醫急救後，仍延至九十一年三月二十八日下午七時五十分許不治
  死亡。
二案經臺灣屏東地方法院檢察署檢察官偵查起訴。
      理  由
一訊據被告甲○○○固坦承於右開時地，駕車超越乙○○及洪陳黃庚共騎之機車後，
  洪陳黃庚倒地受創而死亡，惟辯稱：伊當時車子開在路中央，為何與乙○○及洪陳
  黃庚共騎之機車發生擦撞，伊並不知情，是有人喊伊撞到人，才報警處理云云。
二經查：
(一)右揭被告未保持行車安全距離，致擦撞乙○○所駕機之事實，業據被告於警訊及原
  審供承不諱（見相驗卷第十四頁反面至第十五頁、原審卷第二十二頁至第二十三頁
  ），核與告訴人乙○○於警訊、偵查中指訴情節相符（見相驗卷第十二頁反面至第
  十三頁、第十八頁反面至第十九頁），並有道路交通事故調查報告表、肇事現場相
  片十幀在卷可憑。被告於偵查中雖供承：伊沒有汽車駕照，從九十一年三月二十一
  日開始學開車（距肇事時僅六天），伊不太清楚車禍發生原因，當時伊有看到機車
  在前方騎得很慢，伊要從機車左方超過去，未覺得發生碰撞，開過去後聽到有人喊
  伊，伊馬上停下來往後看，才知伊撞到人云語（見相驗卷第十九頁），惟仍自承係
  在超車後即遭叫住伊撞倒人。而檢察官勘驗兩車，發現被告駕駛之車牌號碼Ｐ四─
  四一三八自小貨車：右側車斗前方有約十公分新刮痕，車頭無任何擦撞痕跡；告訴
  人及被害人騎乘之車牌號碼ＰＭＭ─八三九機車：左煞車把手前端圓柱斷裂，斷裂
  處有藍色漆痕，兩車就刮痕部分比對吻合一節，有勘驗筆錄一份（見相驗卷第二十
  一頁）及照片十六幀（見相驗卷第三十四頁至三十八頁）在卷足稽，足見兩車確實
  係由自小貨車超車時，其右車斗與機車之左煞車把手發生擦撞，致該機車倒地而肇
  禍無誤。
(二)又依據本件車禍之現場跡證所示，告訴人乙○○所駕駛之機車遭撞擊後，被害人掉
  落於地面之拖鞋二只（平行）分別距離道路邊線二‧五五公尺、一‧五五公尺，亦
  即距離行車分向黃虛線約僅０‧九五公尺、一‧九五公尺，另地面遺留有０‧六公
  尺之刮地痕亦置於道路中間，佐以機車最後倒置地點，該刮地痕起始點應距行車分
  向黃虛線不及一公尺一節，有道路交通事故調查報告表在卷足憑（見相驗卷第七頁
  ），再參以被告於原審審理中供稱：伊要超車時，車身剛好橫跨於黃線中間等語（
  見原審卷第五十七頁），又被告答辯狀亦自承肇事之自小貨車寬一點四四公尺（見
  原審卷第七十五頁），足見被告於超越乙○○之機車時尚有約０‧七二公尺寬之車
  身位於南向之車道內，而上開被害人之靠黃線較近之拖鞋、刮地痕起始點距黃線又
  不及０‧九五公尺，扣除被告所駕車寬後，被告所駕駛之自小貨車於超越乙○○機
  車時亦僅餘約０‧二三公尺之間隔，被告實未保持０‧五公尺以上之距離超越前車
  。是以，被告於駕車超越乙○○騎乘之機車時，未與該機車保持半公尺以上之間隔
  應堪以認定。
(三)按汽車駕駛人欲超越同一車道之前車時，應顯示左方向燈並於前車左側保持半公尺
  以上之間隔超過，行至安全距離後，再顯示右方向燈駛入原行路線，道路交通安全
  規則第一百零一條第五款定有明文。本件肇事時天候晴、日間自然光線，路面乾燥
  並無缺陷，視距良好，而依被告之丁識、能力又無不能注意之情事。詎竟疏於注意
  ，超越被害人洪陳黃庚乘坐之機車時未能保持安全距離，以避免撞及致肇事，被告
  對本件肇事應有過失。臺灣省高屏澎區車輛行車事故鑑定委員會亦為相同之認定，
  此有該委員會高屏澎鑑字第九一一三六八號函覆之鑑定意見書一份附卷可參（見原
  審卷第五十九頁至第六十一頁）。又被害人洪陳黃庚因本件車禍肇事致死亡之結果
  ，亦經臺灣屏東地方法院檢察署檢察官督同法醫師相驗死因明確，製有勘驗筆錄、
  驗斷書及相驗屍體證明書在卷足佐。被告因該肇事致被害人發生死亡之結果，被告
  該肇事與被害人之死亡應有相當因果關係。
(五)綜上所述，被告所辯均無可採，本件事證明確，被告犯行洵堪認定。
三核被告所為，係犯刑法第二百七十六條第一項之過失致人於死罪。又汽車駕駛人，
  無駕駛執照駕車，因而致人受傷或死亡者，依法應負刑事責任者，加重其刑至二分
  之一，道路交通管理處罰條例第八十六條第一項定有明文，被告未考領有汽車駕駛
  執照一節，業據被告供認不諱，自應依上開規定加重其刑。又按自首以對於未發覺
  之罪投案而受裁判為要件，至其方式不限於自行投案，即託人代理自首，亦無不可
  （最高法院五十年台上字第六十五號判例、八十九年台上字第六０一二號判決可資
  參照）。本件證人即承辦之警員葉時勇於原審係證稱：「現場圍觀民眾有跟我講就
  是甲○○○開貨車肇事，他是我的轄區○○○○○道那人是誰。當時被告和被害人
  都送醫，後來二十八日是乙○○和甲○○○一起到警局作筆錄」等語（見原審卷第
  十四頁），嗣於本院證述：伊到現場時肇事者已與傷者同往醫院，伊乃詢問圍觀人
  ，經民眾告知是琉球鄉中福村李順從之配偶，因屬伊轄區，且伊剛查完戶口，所以
  知被告叫甲○○○，據伊所知，被告肇事後有託路旁民眾幫她報案等語（見本院卷
  第四十八頁至第四十九頁），核與被告所稱：伊在肇事後幫忙送醫，有請路邊之民
  眾向到場警員說是伊肇事等語（見本院卷第七十四頁）相符，且證人即案發後到場
  救護之琉球消防分隊隊員陳文華亦證述：接獲民眾報案到現場僅一分鐘，伊見傷者
  已倒在現場，被告立即向伊表明為肇事者，也幫忙將傷者送往當地衛生所（當地唯
  一醫療院所）等語（見本院卷第六十五頁），足見被告雖未親自向承辦警員自首，
  惟已託人代為報案，又因救護車較警員早到達，而先與救護車送傷者就醫，離開時
  尚央請路人代向警員表示伊為肇事者，是以葉時勇警員到場後，詢問路人即得知被
  告姓名，被告復於肇事後翌日與被害人配偶乙○○到警察局製作筆錄，被告應合於
  事故發生後，偵查機關尚未發覺之前，即向到場處理之警員自首無訛，爰依刑法第
  六十二條之規定，減輕其刑。
四被告犯罪事證既明，原審予以論罪科刑，固非無見，惟查：被告於偵查機關尚未發
  覺其為肇事者之前，即已託路人向到場處理之警員表明，乃合於刑法第六十二條之
  自首減輕規定，原審未予審酌，尚有未洽。被告上訴意旨猶執前詞否認本件肇事責
  任，雖無理由，惟原判決既有上開可議之處，自應由本院將原判決撤銷改判。爰審
  酌被告就本件車禍應負全部之肇事責任、迄未與被害人家屬達成和解賠償損害，惟
  素行良好，且被害人如能依規定配戴安全帽，亦可能減輕傷害等一切情狀，量處主
  文第二項所示之刑，並諭知易科罰金之折算標準。
據上論斷，應依刑事訴訟法第三百六十九條第一項前段、第三百六十四條、第二百九
十九條第一項前段，刑法第二百七十六條第一項、第六十二條、第四十一條第一項前
段，道路交通管理處罰條例第八十六條第一項，罰金罰鍰提高標準條例第一條前段、
第二條，判決如主文。
本案經檢察官林應華到庭執行職務。
中      華      民      國      九十二      年     一     月     九     日
                           臺灣高等法院高雄分院刑事第六庭
                                  審判長法官  王憲義
                                        法官  張意聰
                                        法官  謝靜雯
右正本證明與原本無異。
不得上訴。
                                  法院書記官  廖素珍
中      華      民      國      九十二      年     一     月     十     日
附錄本判決論罪之法條：
刑法第二百七十六條第一項：
因過失致人於死者，處二年以下有期徒刑、拘役或二千元以下罰金。


司法院資訊處製作；財團法人民間司法改革基金會備份。
